【裁判字號】    91,訴,2571
【裁判日期】    920226
【裁判案由】    偽造文書
【裁判全文】
臺灣板橋地方法院刑事判決                    九十一年度訴字第二五七一號
    公  訴  人  臺灣板橋地方法院檢察署檢察官
    被      告  甲○○
右列被告因偽造文書案件，經檢察官提起公訴（九十一年度偵字第二一六九０號），
本院判決如左：
    主      文
甲○○行使偽造私文書，足以生損害於公眾及他人，處有期徒刑肆月，如易科罰金，
以參佰元折算壹日。
如附表所示之偽造「乙○○」之署押共肆拾壹枚（含簽名捌枚及指印參拾參枚）均沒
收。
    事      實
一、甲○○前因違反槍砲彈藥刀械管制條例案件，經本院於民國九十一年三月二十五
    日以九十年度訴字第七七五號判決判處有期徒刑六月，如易科罰金，以三百元折
    算一日確定；又因犯竊盜等案件，經臺灣高等法院於九十一年六月十一日以九十
    一年度上訴字第六九一號判決判處有期徒刑二年確定；嗣經臺灣高等法院於九十
    一年九月二十三日以九十一年度聲字第一一四六號裁定定執行刑為二年四月確定
    （於九十一年八月九日入監執行，嗣於同年十月二十四日起執行觀察勒戒、強制
    戒治，故均未執行完畢）。其於九十一年六月二十一日凌晨一時三十分許，在臺
    北縣三重市○○○路二九二號前，因竊盜案，為臺北縣政府警察局警員逮捕（涉
    犯竊盜罪部分，由臺灣板橋地方法院檢察署檢察官併案臺灣高等法院審理中），
    甲○○為逃避刑事訴追處罰及前開案件之執行，竟基於接續偽造署押之犯意，於
    九十一年六月二十一日凌晨三時起，在臺北縣政府警察局保安隊（公訴人誤為臺
    北縣政府警察局三重分局），冒用其兄「乙○○」之名義接受訊問，在逮捕通知
    書上偽造「乙○○」之署押二枚（含簽名及按捺指印各一枚）。甲○○於承辦警
    員詢問是否同意於夜間接受偵訊時，基於偽造文書之犯意，在「臺北縣政府警察
    局保安隊偵偵辦機車竊盜案夜間偵訊同意書」受訊人欄偽造「乙○○」署押二枚
    （含簽名及捺指印各一枚），表示由「乙○○」出具同意警局於夜間訊問之證明
    ，而偽造「乙○○」名義之同意書即私文書，偽造完成後復持以交回警員附卷據
    以偵訊製作筆錄。甲○○於接受訊問時，並承偽造署押之同一犯意，接續在權利
    告知書上偽造「乙○○」之署押二枚（含簽名及按捺指印各一枚）、臺北縣政府
    警察局保安隊訊問（調查）筆錄偽造「乙○○」之署押十六枚（含簽名三枚及按
    捺指印十三枚）、指紋卡片偽造「乙○○」之署押十六枚（含指紋十六枚，其中
    包含二枚掌紋）、口卡片上偽造「乙○○」之署押二枚（含簽名及按捺指印各一
    枚）。嗣於九十一年六月二十一日下午三時四十三分許，經警解送至臺灣板橋地
    方法院檢察署，在該署第一０一號偵查庭接受訊問時，猶冒用「乙○○」名義應
    訊，接續在訊問筆錄上偽造「乙○○」之簽名一枚，足以生損害於乙○○本人及
    警察機關查緝犯罪、偵查機關、審判機關追訴犯罪之正確性。嗣乙○○於九十一
    年八月二十八日下午三時許，接受臺灣板橋地方法院檢察署檢察官訊問，否認曾
    犯有竊盜罪，經該署檢察官函請內政部警政署刑事警察局將原緝獲之「乙○○」
    進行指紋比對，發現該指紋與甲○○指紋卡上所留指紋資料相符，始查知其真實
    身分。
二、案經臺灣板橋地方法院檢察署檢察官自動檢舉偵查起訴。
    理      由
一、訊據被告甲○○對於右揭時地先後接續於附表編號一、三、四、五、六、七之文
    件偽造「乙○○」之簽名、按捺指印，及於附表編號二之文書中偽造「乙○○」
    署押後，持交警察收執而行使等情供承不諱，核與證人乙○○於偵查中證述上開
    署名及指印非其所為等語相符（詳參臺灣板橋地方法院檢察署檢察官九十一年八
    月二十八日偵訊筆錄）。又經比對被告與證人乙○○口卡片之照片，相貌上並不
    相符；且其於警訊中冒用「乙○○」名義所按捺之指紋，經送請內政部警政署刑
    事警察局比對結果，該指紋確為被告所有，此亦有該局九十一年九月二十五日刑
    紋字第０九一０二五七四八八號函存卷可參。此外，復有如附表所示被告偽造署
    押之文件附卷可資佐證，足見被告前開不利於己之自白，應與事實相符，本件事
    證明確，被告犯行洵堪認定。
二、按文書為表現足以證明法律上之權利義務或事實，或足以產生法律上權利義務關
    係或事實之「意思表示」，亦即須具有法律效果之意思表示，查權利告知書、逮
    捕通知書係警員依刑事訴訟法第九十五條第二款至第四款規定訊問被告應先告知
    之事項，及同法第八十八條、第八十八條之一規定得逕行逮捕（拘提）之情形，
    遽以告知或通知被告使其得為刑事訴訟法相關權利之主張而已，此種告知或通知
    ，性質上屬於觀念通知，並不生法效意思，尚與刑法規範之文書有別，被告偽造
    署押於其上，僅成立偽造署押罪，與刑法偽造文書罪不該當（臺灣高等法院八十
    八年法律座談會研究意見決議參照），是附表編號一、三至七所示偽造逮捕通知
    書、權利告知書、臺北縣政府警察局保安隊訊問（調查）筆錄、指紋卡片、乙○
    ○口卡片、臺灣板橋地方法院檢察署九十一年六月廿一日訊問筆錄均屬偽造署押
    之行為，不構成偽造文書罪。被告冒「乙○○」之名應訊，先後於如事實欄所載
    之文件偽造「乙○○」之簽名及指印，雖係分別數行為，然各該於同一刑事案件
    中之數行為係同時地或密切接近之時地實施侵害之法益，各行為之獨立性極為薄
    弱，依一般社會健全觀念難以強行分離，且被告冒名應訊，主觀上當然有自始至
    終在階段中偽造署押之意思，因此各個舉動不過為犯罪行為之一部分，故同一刑
    案案件中之數偽造行為可視為一刑事訴訟程序之數個階段，不過係行為接續而完
    成整個犯罪，顯係基於單一犯意接續所為，侵害單一法益，應包括於一行為予以
    評價，為接續犯，論以一罪。至於附表編號二部分，即被告甲○○於承辦警員詢
    問是否同意於夜間接受偵訊時，在「臺北縣政府警察局保安隊分局偵辦機車竊盜
    案夜間偵訊同意書」受訊人欄偽造「乙○○」署押，單從形式上觀察，即足以知
    悉係表示由「乙○○」名義出具同意警局於夜間訊問之證明，當然屬於刑法第二
    百十條所稱之私文書，偽造完成後復持以交回警員附卷據以偵訊製作筆錄，顯然
    於該文書之內容有所主張，而足以生損害於「乙○○」本人及警察機關偵查犯罪
    之正確性，核其所為，係犯刑法第二百十六條之行使第二百十條之偽造私文書罪
    。被告接續於警訊、偵查中偽造如前述之署押為偽造私文書之階段行為，偽造文
    書之低度行為則為行使之高度行為所吸收，應僅以行使罪論擬。起訴書漏未論列
    被告如附表編號二、三、五、六所示之偽造「乙○○」署押犯行，惟該等部分與
    已起訴判罪部分均屬同一性質之行為，有吸收及接續之一罪關係，本院自應併予
    審理。爰審酌被告犯罪之動機、目的、手段及其品性、生活狀況、智識程度、犯
    罪所生之損害，及犯罪後態度等一切情狀，量處如主文所示之刑，並諭知易科罰
    金之折算標準，以示懲儆。
三、被告偽造如附表所示之「乙○○」署押共四十一枚（含簽名八枚及按捺之指印三
    十三枚），均係偽造之署押，併依刑法第二百十九條之規定，宣告沒收之。
據上論斷，應依刑事訴訟法第二百九十九條第一項前段，刑法第二百十六條、第二百
十條、第四十一條第一項前段、第二百十九條，罰金罰鍰提高標準條例第二條，判決
如主文。
本案經檢察官許景森到庭執行職務
中      華      民      國    九十二    年      二      月    二十六    日
                                        臺灣板橋地方法院刑事第三庭
                                            法  官  侯  志  融
右正本證明與原本無異。
如不服本判決，應於判決送達後十日內，向本院提出上訴狀。
                                            書記官  吳  進  安
中      華      民      國    九十二    年      二      月    二十六    日
附錄本案論罪科刑法條全文
中華民國刑法第二百一十條 (偽造變造私文書罪)
偽造、變造私文書，足以生損害於公眾或他人者，處五年以下有期徒刑。
中華民國刑法第二百一十六條 (行使偽造變造或登載不實之文書罪)
行使第二百十條至第二百十五條之文書者，依偽造、變造文書或登載不實事項或使登
載不實事項之規定處斷。
中華民國刑法第二百一十七條 (偽造盜用印章印文或署押罪)
偽造印章、印文或署押，足以生損害於公眾或他人者，處三年以下有期徒刑。
盜用印章、印文或署押，足以生損害於公眾或他人者，亦同。
【附表】
┌──┬─────────────────────┬──────────┐
│編號│偽造「乙○○」署押之文件                  │數                量│
├──┼─────────────────────┼──────────┤
│一、│逮捕通知書                                │簽名一枚、指印一枚  │
├──┼─────────────────────┼──────────┤
│二、│夜間訊問同意書                            │簽名一枚、指印一枚  │
├──┼─────────────────────┼──────────┤
│三、│權利告知書                                │簽名一枚、指印一枚  │
├──┼─────────────────────┼──────────┤
│四、│臺北縣政府警察局保安隊訊問（調查）筆錄    │簽名三枚、指印十三枚│
├──┼─────────────────────┼──────────┤
│五、│指紋卡片                                  │指印十六枚（含掌紋二│
│    │       │枚）                │
├──┼─────────────────────┼──────────┤
│六、│乙○○口卡片                              │簽名一枚、指印一枚  │
├──┼─────────────────────┼──────────┤
│七、│臺灣板橋地方法院檢察署九十一年六月廿一日訊│簽名一枚            │
│    │問筆錄                                    │                    │
└──┴─────────────────────┴──────────┘


司法院資訊處製作；財團法人民間司法改革基金會備份。
